---
title: ''
author: ''
date: ''
output:
  pdf_document: null
  fig_crop: no
  html_document:
    df_print: paged
subtitle: ''
highlight: tango
number_sections: no
fig_caption: yes
keep_tex: yes
includes:
  in_header: Estilo.sty
classoption: a4paper
always_allow_html: yes
---
  
  
\begin{center}
{\Large
  DEPARTAMENTO DE ESTATÍSTICA} \\
\vspace{0.5cm}
\begin{figure}[!t]
\centering
\includegraphics[width=9cm, keepaspectratio]{logo-UnB.eps}
\end{figure}
\vskip 1em
{\large
  `r format(Sys.time(), '%d %B %Y')`}
\vskip 3em
{\LARGE
  \textbf{Lista 1}} \\
\vskip 5em
{\Large
  Prof. Dr. Raul Yukihiro Matsushita} \\
\vskip 1em
{\Large
  Aluno: Bruno Gondim Toledo} \\
\vskip 1em
{\Large
  Matrícula: 15/0167636} \\
\vskip 1em
{\Large
  Análise de séries temporais} \\
\vskip 1em
{\Large
  1º/2024} \\
\vskip 1em
\vskip 1em
\end{center}

\newpage

```{r setup, include=F}
source("source/source.R")
p_load(TSA,tidyverse)

data(larain)
data(color)
data(tempdub)

```

# Exercícios 1.1 a 1.6 do Cap.1 (pag.10) de Cryer & Chan (2008)

# 1.1

```{r}
plot(y=larain,x=zlag(larain),ylab='Inches',
xlab='Previous Year Inches')
```

\newpage

# 1.2

```{r}
plot(color,ylab='Color Property',xlab='Batch',type='o')
```

\newpage

# 1.3

Fazendo uma simulação:

```{r}

df <- data.frame(
  tempo = 1:48,
  valor = rnorm(48))

ggplot(df, aes(x = tempo, y = valor)) +
  geom_line() +
  labs(title = "", x = "", y = "Valor") +
  theme_classic()

```
Sobrepondo algumas (5) simulações, para comparação:

```{r}

df <- data.frame(
  tempo = rep(1:48,5),
  valor = rnorm(48*5),
  `Simulação` = rep(factor(1:5), each = 48))

ggplot(df, aes(x = tempo, y = valor, color = `Simulação`)) +
  geom_line() +
  labs(title = "", x = "", y = "Valor") +
  theme_classic()

```

de fato, aparenta independência.

\newpage

# 1.4

```{r}

df <- data.frame(
  tempo = 1:48,
  valor = rchisq(48,2))

ggplot(df, aes(x = tempo, y = valor)) +
  geom_line() +
  labs(title = "", x = "", y = "Valor") +
  theme_classic()

```

```{r}

df <- data.frame(
  tempo = rep(1:48,5),
  valor = rchisq(n=(48*5),df=2),
  `Simulação` = rep(factor(1:5), each = 48))

ggplot(df, aes(x = tempo, y = valor, color = `Simulação`)) +
  geom_line() +
  labs(title = "", x = "", y = "Valor") +
  theme_classic()

```

Análogo ao caso normal do exercício anterior, as séries aparentam ser independentes. Além disso, aparentam realmente serem não-normais, atingindo certos "picos" que a v.a. normal geralmente não atinge.

\newpage

# 1.5

```{r}

df <- data.frame(
  tempo = 1:48,
  valor = rt(48,5))

ggplot(df, aes(x = tempo, y = valor)) +
  geom_line() +
  labs(title = "", x = "", y = "Valor") +
  theme_classic()

```

```{r}

df <- data.frame(
  tempo = rep(1:48,5),
  valor = rt(n=(48*5),df=2),
  `Simulação` = rep(factor(1:5), each = 48))

ggplot(df, aes(x = tempo, y = valor, color = `Simulação`)) +
  geom_line() +
  labs(title = "", x = "", y = "Valor") +
  theme_classic()

```

Novamente, as séries aparentam ser independentes. Além disso, salvo por alguns Outliers, até aparenta normalidade, mas por conta destes, temos alguma evidência visual de fuga da normalidade.

\newpage

# 1.6

```{r}

plot(tempdub,type='l',
     ylab='Temperatura(ºF)',
     sub="J = Jan;Jun;Jul. F = Feb. M = Mar;May. A = Apr;Aug. S = Sep.  O = Oct. N = Nov. D = Dec")
points(y=tempdub,x=time(tempdub),
pch=as.vector(season(tempdub)))

```